臺灣高雄地方法院刑事判決　　　　　　　　　　　　　九十二年度訴字第四九一號
　　公　訴　人　臺灣高雄地方法院檢察署檢察官
　　被　　　告　乙○○
右列被告因商業會計法等案件，經檢察官提起公訴（八十九年度偵字第二七三九六號
），本院判決如左：
    主  文
乙○○無罪。
    理  由
一、公訴意旨略以：被告乙○○於民國八十三年間擔任恒萬貿易有限公司（下稱恒萬
    公司）負責人，與原共同被告即證人丙○○（由檢察官另行移送本院併案審理）
    基於共同之犯意，明知恒萬公司與瑋亭實業有限公司（下稱瑋亭公司）間之交易
    僅新台幣（下同）數百萬元，其餘均無實際交易行為，竟虛列恒萬公司對瑋亭公
    司之不實銷項發票總金額達新台幣（下同）二千四百七十五萬五千三百三十六元
    。丙○○用以虛增營業額，再持相關不實資料向各金融機構貸款，並以循環對開
    進銷項扣抵方式規避應繳納之營業稅，計逃漏營業稅一百二十三萬七千七百六十
    五元，足生損害於稅捐稽徵之正確性及丙○○之債權人，因認被告乙○○涉犯刑
    法第二百十五條之業務登載不實文書罪、稅捐稽微法第四十一條逃漏稅捐罪以及
    商業會計法第七十一條第一款之填製不實會計憑證罪嫌。
二、按犯罪事實應依證據認定之，無證據不得推定其犯罪事實；不能證明被告犯罪者
    ，應諭知無罪之判決，刑事訴訟法第一百五十四條第二項、第三百零一條第一項
    定有明文。次按認定不利於被告之事實，須依積極證據，苟積極證據不足為不利
    於被告事實之認定時，即應為有利於被告之認定，更不必有何有利之證據；且被
    告否認犯罪所持之辯解縱屬不能成立，仍非有積極證據足以證明其犯罪行為，不
    能遽為有罪之認定；又被告或共犯之自白，不得作為有罪判決之唯一證據，仍應
    調查其他必要之證據，以察其是否與事實相符，刑事訴訟法第一百五十六條第二
    項定有明文。其立法目的在以補強證據之存在，藉以限制合法自白在證據上之價
    值，俾發現實質的真實。即使被告之自白出於任意性，然若別無其他補強證據足
    以擔保其自白與事實相符，該自白仍非刑事訴訟法上得據之為認定被告犯罪之唯
    一證據，當不得單憑此而為被告不利之認定。而所謂補強證據，則指除該自白或
    不利於己之陳述本身之外，其他足以證明自白之犯罪事實確具有相當程度真實性
    之證據而言。雖所補強者，非以事實之全部為必要，但亦須因補強證據與自白之
    相互利用，足使犯罪事實獲得確信者，始足當之，此分別有最高法院三十年上字
    第八一六號判例、三十年上字第一八三一號判例、九十一年度台上字第四八七五
    號判決可資參照。
三、本件公訴人認被告乙○○涉犯刑法第二百十五條之業務登載不實文書罪、稅捐稽
    微法第四十一條逃漏稅捐罪以及商業會計法第七十一條第一款之填製不實會計憑
    證罪嫌，無非以被告乙○○之自白，與證人丙○○之供述，及恒萬公司涉嫌開立
    收受之不實發票金額統計表影本等為佐證。
四、訊據被告乙○○雖不否認於八十三年間擔任恒萬公司之董事，為該公司負責人，
    與丙○○所經營之瑋亭公司間有生意往來，有時應丙○○要求虛開統一發票等情
    ，惟矢口否認有何違反稅捐稽徵法等犯行，辯稱：「我是進口鋼琴大盤商販賣鋼
    琴予中盤商丙○○，我與丙○○確實有大筆之生意往來，只是有時應丙○○要求
    多開發票給丙○○，但金額沒有很多，又營業稅是內含，由賣方負擔，我有確實
    繳納營業稅，並無逃漏營業稅」等語。經查：
  (一)被告乙○○固坦承開立予丙○○之瑋亭公司之發票部分無實際交易，惟其於調查
    局中供稱：實際賣鋼琴給瑋亭公司僅有數百萬元，大部份開立之發票都是丙○○
    要求我開立，實際上並無交易，金額不詳等語（見八十九年八月十一日調查局筆
    錄）；後供稱：與丙○○直接往來每年數百萬元，我有時會多開發票給丙○○，
    但不實發票金額並沒有達二千四百七十五萬五千三百三十六元等語（見九十一年
    九月十九日偵訊筆錄、本院九十三年四月三十日審判筆錄），然觀被告所述虛開
    統一發票之時間、金額、次數，均不明確，且明顯前後不一，是其自白已有瑕疵
    。
  (二)而證人丙○○就恒萬公司與瑋亭公司間之交易往來並開立發票一節，先供稱：伊
    經營瑋亭公司會向熟識公司要發票作為進項扣抵，伊與恒萬公司於八十三、八十
    四年間之發票金額二千三百零二萬二千元有部分不實在，非屬實際交易所收受之
    發票，另伊自八十三至八十五年間收受維士、恒萬、鴻啟、小泰國、陳秀芬等公
    司之發票金額八千五百七十四萬一千七百八十五元中有不實在，但並非全部發票
    均未屬實際交易所收受之發票，有部分是實際交易下收受，但瑋亭公司實際交易
    所收受之發票金額，因時間久遠，無法記憶等語（見調查局八十九年六月八日、
    九月二十九日筆錄）；嗣於偵查中供稱：我有向乙○○進貨，實際上有交易，但
    數額沒有那多，是要求多開發票賣賣金額等語（八十九年十月四日偵訊筆錄）；
    於本院審理中證稱：我與被告乙○○一個月約有一百多萬元生意，二年之間至少
    接近二千萬元，有時我會要求被告乙○○多開一些發票，數額不定等語（本院九
    十二年六月三十日訊問筆錄），則證人丙○○所述其恒萬公司與瑋亭公司間之交
    易往來，開立發票張數、時間、金額，亦甚模糊，且先係供稱係於無實際交易而
    虛開發票，後供述僅虛增發票之買賣金額，是其所述前後不一，亦與被告乙○○
    所述不相符。
  (三)又公訴人認恒萬公司與瑋亭公司間交易中有數百萬元屬實際交易，其餘方屬虛偽
    交易，然卻未指明何筆交易係為虛偽，及被告乙○○填製不實統一發票之年份及
    編號，且遍觀全卷，並未見有任何恒萬公司與瑋亭公司間交易之發票證據，經本
    院裁定補正，其則函覆本院：「恒萬公司開立予瑋亭公司間之進項發票僅存有八
    十五年之紀錄，八十三年、八十四年的統一發票查核清單均已銷燬，且本案偵辦
    過程中亦未查扣相關登載不實發票」，有臺灣高雄地方法院檢察署九十二年三月
    二十六日雄檢楠讓八九偵二七三九六號第一九四八八號函及所附八十五年發票查
    核清單、及財政部財稅中心九十二年四月三日資五字第九二○五三五一二號函在
    卷可證，本件既無任何恒萬公司於八十三年、八十四年開立予瑋亭公司之統一發
    票或相關紀錄，實無從認定被告於八十三、八十四年間是否確有填製不實統一發
    票或填製何不實之統一發票予丙○○之瑋亭公司。再公訴人既經本院裁定補正後
    ，仍未指明被告乙○○填製不實統一發票之年份及編號，而被告乙○○亦未承認
    上開八十五年間開立予瑋亭公司之統一發票均屬不實，則本院實無從僅由上開僅
    足證明恒萬公司與瑋亭公司有交易情事之八十五年進項發票查核清單，即認定被
    告乙○○於八十五年有為填製不實統一發票之犯行。
  (四)另公訴人所舉恒萬公司涉嫌開立收受之不實發票金額統計表，係法務部調查局人
    員丁○○依據查核清單所自行製作，且其中所載之「不實發票金額」僅係將所有
    恒萬公司自八十三年五月至八十五年五月止開立予瑋亭公司之發票總金額直接列
    入填載為不實發票金額等情，業據證人丁○○證述屬實，該統計表既僅是偵察機
    關人員自行統計所得之資料表，自無法據以為不利被告之認定。
  (四)另按凡在中華民國境內以營利為目的，公營、私營或公私合營之事業，均應就其
    在中華民國境內營業之營業額，依本法之規定徵收營業稅；營業稅均以營業收入
    額或收益額為課征標準，九十年七月九日修正公布前之營業稅法第一條定有明文
    。本件被告乙○○經營之恒萬公司係銷售貨物予丙○○所經營之瑋亭公司，則營
    業稅之納稅義務人自為恒萬公司，然公訴人並未提出任何恒萬公司逃漏營業稅之
    證據或經稅務稽徵機關認定逃漏營業稅之資料，而公訴人雖認共同被告即證人丙
    ○○用被告乙○○所虛開之發票以虛增營業額，再持相關不實資料向各金融機構
    貸款，並以循環對開進銷項扣抵方式規避應繳納之營業稅，計逃漏營業稅一百二
    十三萬七千元，然未見公訴人提出任何瑋亭公司逃漏營業稅之證據或經稅務稽徵
    機關認定逃漏營業稅之資料，復未指明恒萬公司，瑋亭公司逃漏營業稅之時間，
    逃漏稅額之認定標準，實無從認定被告乙○○有何違反稅捐稽徵法之犯行。
五、綜上所述，被告乙○○就商業會計法第七十一條第一款之填製不實會計憑證罪、
    刑法第二百十五條之業務登載不實文書罪部分所為自白，極不明確而有瑕疵，而
    證人丙○○之證述亦甚模糊，復與被告乙○○之自白不符，再公訴人又未具體指
    明被告乙○○與證人丙○○間之何筆交易不實，及被告乙○○填製不實統一發票
    之年份及編號，既無其他證據足資補強或佐證被告乙○○此部分自白與事實相符
    ，自難僅憑被告乙○○前述有瑕疵之自白，遽為認定被告確有商業會計法第七十
    一條第一款填載不實會計憑證罪、刑法第二百十五條之業務登載不實文書罪之犯
    行。又被告乙○○否認其所經營之恒萬公司有何逃漏營業稅捐情事，且公訴人復
    未提出恒萬公司、瑋亭公司逃漏營業稅捐稅捐之證據，亦無從認定被告乙○○有
    何違反稅捐稽徵法犯行，此外，復查無其他積極證據足資認定被告乙○○有公訴
    人所指之前開犯行，依首揭規定及判例、判決之意旨，應認被告乙○○之犯罪，
    尚屬不能證明，爰依法為被告乙○○無罪之諭知。
據上論斷，應依刑事訴訟法第三百零一條第一項，判決如主文。
本案經檢察官甲○○到庭執行職務。
中    華    民    國    九十三    年      五      月        十四        日
                                  臺灣高雄地方法院刑事第十一庭
                                      審判長法  官  徐  美  麗
              法  官  高  增  泓
                                            法  官  陳  億  芳
右正本證明與原本無異。
如不服本判決，應於判決送達後十日內，向本院提出上訴狀。
                                            書記官  李  梅  芬
中    華    民    國    九十三    年      五      月        十八        日
